【裁判字號】    99,抗,407
【裁判日期】    990331
【裁判案由】    假扣押
【裁判全文】
臺灣高等法院民事裁定                   99年度抗字第407號
抗  告  人  乙○○
            丙○○
共      同
代  理  人  蔡朝安律師
            郭心瑛律師
相  對  人  廣昌資產管理股份有限公司
法定代理人  甲○○
代  理  人  葉銘功律師
            鍾凱勳律師
            陳君慧律師
上列當事人間假扣押事件，抗告人對於中華民國99年1月27日臺
灣臺北地方法院99年度裁全字第330號所為裁定提起抗告，本院
裁定如下：
    主  文
原裁定廢棄。
相對人在原法院之聲請駁回。
聲請及抗告訴訟費用由相對人負擔。
    理  由
一、相對人於原法院聲請意旨略以：相對人與抗告人簽立借貸暨
    投資意向書及協議書，由相對人向抗告人借款新台幣（以下
    同）5億元，並約定違約金3億元。嗣相對人雖遲延2個月，
    但仍於民國97年1月31日清償全部借款5億元，並被迫於同年
    6月30日給付違約金3億元。相對人於97年9月17日起訴請求
    返還違約金，迄仍訴訟中。詎抗告人丙○○於訴訟審理中，
    自97年9月24日起至99年1月13日止移轉不動產高達24筆予第
    三人，為恐相對人債權日後有不能強制執行或甚難執行之虞
    ，願供擔保，依民事訴訟法第522條、第526條規定聲請假扣
    押云云。
二、原裁定以：相對人就其主張之請求及假扣押原因，除已提出
    協議書外，復據陳明願供擔保以補釋明之不足，所請假扣押
    核無不合，應予准許。
三、抗告意旨略以：相對人並未說明係依據何契約之何條款給付
    違約金，無從令法院為形式上審查，遑論提出任何可使法院
    信其主張為真實之證據，得認定相對人有任何請求存在。更
    有甚者，相對人所指違約金過高酌減之訴訟，業經台灣台北
    地方法院98年度重訴字第38號判決駁回相對人之訴，本件既
    無酌減違約金之情事存在，相對人更無請求返還違約金之權
    利可言。再者，相對人並未提出任何證據釋明抗告人乙○○
    有何日後不能強制執行或甚難執行之虞。而抗告人丙○○為
    三地開發有限公司董事長，以土地開發買賣為業，其為24筆
    土地移轉，係為履行合建契約及買賣契約，難謂屬脫產行為
    。原法院未察，逕定供擔保金額裁定准許假扣押，即有未當
    ，為此提起抗告等語。
四、按債權人就金錢請求或得易為金錢請求之請求，欲保全強制
    執行，得聲請假扣押。而請求及假扣押之原因，應釋明之。
    民事訴訟法第522條第1項、第526條第1項分別定有明文。查
    民事訴訟法第526條第2項修正前條文為：「債權人雖未為前
    項釋明，如就債務人所應受之損害已供法院所定之擔保者，
    得命為假扣押。」，惟現已修正為：「前項釋明如有不足，
    而債權人陳明願供擔保或法院認為適當者，法院得定相當之
    擔保，命供擔保後為假執行。」，其修正理由為「依原第2
    項規定，債權人得供擔保以代釋明，惟債權人聲請假扣押，
    應使法院信其請求及假扣押之原因大致為正當，故仍應盡其
    釋明責任。然其釋明如有不足，為補強計，於債權人陳明就
    債務人可能遭受之損害願供擔保並足以補釋明之不足，或於
    法院認以供擔保可補釋明之不足並為適當時，法院均可斟酌
    情形定相當之擔保，命債權人供擔保後為假扣押，爰修正第
    2 項。」是依現行民事訴訟法第526條第2項規定，關於請求
    及假扣押之原因，應由債權人提出可使法院信其主張為真實
    之證據，以釋明之；尚難逕以擔保取代釋明之欠缺。
五、相對人主張抗告人應返還其所交付之違約金3億元，固據提
    出借貸暨投資意向書、協議書及起訴狀，然觀諸借貸暨投資
    意向書及協議書僅載明相對人無法依約定償還5億元時，同
    意以3億元賠償抗告人所受損失，並無相對人得請求抗告人
    返還3億元之相關約定，且相對人亦未提出違約金過高之相
    關事證。況違約金在未經法院酌減前，尚無從認給付違約金
    之債務人已對債權人取得違約金返還請求權。至相對人所提
    起訴狀乃其訴請抗告人返還違約金之書狀，非屬釋明之證據
    資料。是相對人就其主張之請求，顯未提出適當之證據以為
    釋明，其釋明既屬欠缺，揆諸前揭說明，自不得逕以擔保取
    代釋明。從而，本件假扣押之聲請，與民事訴訟法第526 條
    第1項、第2項規定不符，應予駁回。原審未察，命擔保後為
    假扣押，容有未洽。抗告意旨指摘原裁定不當，為有理由，
    爰予廢棄，並諭知如主文第2項所示。
六、據上論結，本件抗告為有理由，依民事訴訟法第492條、第
    95條、第78條，裁定如主文。
中    華    民    國    99    年    3     月    31    日
                    民事第一庭
                        審判長法  官  張耀彩
                              法  官  林金吾
                              法  官  盧彥如
正本係照原本作成。
本裁定除以適用法規顯有錯誤為理由外，不得再抗告。如提起再
抗告，應於收受後10日內委任律師為代理人向本院提出再抗告狀
。並繳納再抗告費新台幣１千元。
中    華    民    國    99    年    4     月    2     日
                              書記官  鄭兆璋

司法院資訊處製作；財團法人民間司法改革基金會備份。
